臺灣臺中地方法院刑事判決　　　　　　 100年度訴字第1420號
公　訴　人　臺灣臺中地方法院檢察署檢察官
被　　　告　羅桂香
上列被告因違反藥事法案件，經檢察官提起公訴（99年度偵字第
15273 、18726 號），被告於本院準備程序中就被訴事實為有罪
之陳述，受命法官於聽取當事人之意見後，本院合議庭裁定改由
受命法官獨任以簡式審判程序審理，判決如下：
    主    文
羅桂香犯藥事法第八十三條第一項之販賣偽藥罪，累犯，處有期
徒刑肆月，未扣案之偽藥「威而鋼」藥錠捌錠，均沒收；又犯藥
事法第八十三條第一項之販賣偽藥罪，累犯，處有期徒刑肆月，
未扣案之偽藥「威而鋼」藥錠肆錠，均沒收；應執行有期徒刑陸
月，未扣案之偽藥「威而鋼」藥錠合計拾貳錠，均沒收。
    犯罪事實
一、羅桂香前因偽造文書等案件，經本院於民國95年3 月10日，
    以95年度訴緝字第103 號判處有期徒刑1 年6 月，嗣分別經
    臺灣高等法院臺中分院於95年6 月22日，以95年度上訴字第
    792 號，最高法院於95年9 月14日，以95年度臺上字第5083
    號，均判決上訴駁回確定；再經臺灣高等法院臺中分院於96
    年7 月16日，以96年度聲減字第732 號裁定減為有期徒刑9
    月確定，於96年7 月16日執行完畢。詎其猶不思悛悔改過，
    明知藥品VIAGRA（中文名稱：「威而鋼」）膜衣錠，係由美
    商輝瑞產品公司（下稱：美商輝瑞公司）所生產之藥品，而
    在國內之合法代理販售藥商為「輝瑞大藥廠股份有限公司」
    ，且「PFIZER」、「Pfizer及橢圓形藍底圖樣」、「VIAGRA
    」及菱形形狀藥錠等商標圖樣，均係美商輝瑞公司向我國經
    濟部智慧財產局申請核准註冊指定使用於各種西藥或藥劑商
    品等之商標（註冊第00000000號、第00000000號，專用期限
    均至民國103 年7 月15日；註冊第00000000號，專用期限至
    106 年8 月15日；註冊第00000000號，專用期限至105 年2
    月15日），現均仍在專用期間，未經商標權人之授權不得使
    用。竟基於販賣偽藥及販賣仿冒商標商品之犯意，分別於98
    年12月16日、99年5 月5 日，在其經營之「美好禮品店」（
    址設臺中市○○區○○路三段90號），各以新臺幣（下同）
    2000元、1000元，分別售出9 錠、4 錠仿冒「威而鋼」商標
    圖樣之偽藥（每顆藥錠上均有「Pfizer」、「VGR100」字樣
    之菱形藍色藥錠，均未扣案）予美商輝瑞公司所委派之人員
    ，而擅自販賣偽藥及仿冒商標之商品。
二、案經美商輝瑞公司委由告訴代理人訴請法務部調查局臺中市
    調查站（現改制為法務部調查局臺中市調查處）移送臺灣臺
    中地方法院檢察署檢察官偵查起訴。
    理    由
一、按除被告所犯為死刑、無期徒刑、最輕本刑為3 年以上有期
    徒刑之罪或高等法院管轄第一審案件者外，於刑事訴訟法第
    273 條第1 項程序進行中，被告先就被訴事實為有罪之陳述
    時，審判長得告知被告簡式審判程序之旨，並聽取當事人、
    代理人、辯護人及輔佐人之意見後，裁定進行簡式審判程序
    ；除簡式審判程序、簡易程序及第376 條第1 款、第2 款所
    列之罪之案件外，第一審應行合議審判，刑事訴訟法第273
    條之1 第1 項、第284 條之1 分別定有明文。本件被告羅桂
    香所犯係死刑、無期徒刑、最輕本刑為3 年以上有期徒刑或
    高等法院管轄第一審案件以外之罪，並於本院行準備程序時
    就被訴事實為有罪之陳述，本院合議庭依前揭規定，經評議
    結果，裁定改由受命法官獨任行簡式審判程序，先予敘明。
二、上開犯罪事實，業據被告於本院審理時坦承不諱，核與告訴
    代理人於檢察官偵查中之供述相符。而被告分別於98年12月
    16日、99年5 月5 日，售予美商輝瑞公司之委派人員，各9
    錠、4 錠之偽藥「威而鋼」，均為菱形藍色藥錠，其上各印
    有「Pfizer」、「VGR100」等字樣，而「Pfizer」及菱形形
    狀藥錠之商標，乃美商輝瑞公司向我國經濟部智慧財產局申
    請核准註冊指定使用於各種西藥或藥劑商品等之商標【註冊
    第00000000號，專用期限均至103 年7 月15日；註冊第0000
    0000號，專用期限至105 年2 月15日】，現均仍在專用期間
    ，且「威而鋼」藥品係輝瑞大藥廠股份有限公司向行政院衛
    生署申請核發藥品許可證等情，有上開商標之商標註冊資料
    、中華民國商標註冊證影本、行政院衛生署藥品許可證影本
    等（見99年度他字第3386號卷第8 至第12頁）在卷可稽，足
    見系爭藥錠確屬商標法所定於同一商品，使用相同之註冊商
    標之仿冒商品。又上開告訴人美商輝瑞公司委派人員於98年
    12月16日、99年5 月5 日2 次向被告所購得之「威而鋼」藥
    品共計13錠均係偽藥，亦經被告於本院100 年5 月18日審理
    時供述明確，其中被告於98年12月16日所販售之9 錠散裝之
    「威而鋼」藥錠經告訴人美商輝瑞公司取樣其中1 錠送請「
    超微量工業安全實驗室」以紅外線顯微光譜分析儀檢驗，該
    樣品與威而鋼真品之圖譜不相似，透過完整分析圖譜與放大
    分析圖譜之波形比對後，兩者成分組成不相似，故判定該樣
    品與真品為不同產品，有該實驗室99年3 月12日UB/2010/20
    573 檢驗報告1 份（見99年度他字第3386號卷第18頁反面至
    第19頁反面）附卷為憑；此外，復有扣案之進貨相關帳冊、
    採證照片及名片等足資佐證，足認被告之自白核與事實相符
    。從而，本件事證明確，被告販賣「威而鋼」偽藥及販賣仿
    冒商標商品之犯行，洵堪認定。
三、查本件美商輝瑞公司於98年12月16日、99年5 月5 日2 次委
    派人員擔任顧客前往被告所經營之「美好禮品店」購買「威
    而鋼」偽藥，該委派人員係為取得犯罪證據而買受偽藥「威
    而鋼」，抑為服用而買受該偽藥，僅係目的之不同，並不影
    響買賣之成立，其確具買受之真意，此與警察機關為便於破
    獲販賣偽藥之人，而授意原無購買偽藥意思之人，向販賣偽
    藥之人購買偽藥，因購買之人自始無買受之真意，不能完成
    交易，而僅能論販賣之人犯明知為偽藥而販賣未遂罪之情形
    ，並不相同（最高法院98年度台上字第6477號刑事判決意旨
    參照）。是核被告所為，均係犯藥事法第83條第1 項之販賣
    偽藥罪、商標法第82條之販賣仿冒商標商品罪。被告所販賣
    之偽藥，雖同時亦販賣冒用藥物名稱之藥物，然藥事法第86
    條第2 項應與同法第83條第1 項有法條競合之補充關係，僅
    論以較重第83條第1 項販賣偽藥罪即足。被告販賣上開「威
    而鋼」偽藥，各係以一行為同時觸犯上開販賣偽藥罪、販賣
    仿冒商標商品罪，為想像競合犯，均應從一重之販賣偽藥罪
    論處；起訴書雖漏列販賣仿冒商品罪名，惟此部分業據公訴
    人當庭補充法條，並表明二罪為想像競合關係，本院自應併
    予審究。又按所謂「集合犯」，係指立法者於所制定之犯罪
    構成要件中，本即預定有數個同種類行為經反覆實行之犯罪
    而言。是刑法上集合犯，係指行為之本質上，具有反覆、延
    續實行複次作為之特徵，經立法特別歸類，使成獨立之犯罪
    構成要件行為態樣，故雖有複次作為，仍祇成立一罪。而是
    否為集合犯，於客觀上應斟酌法律規範之本來意涵、實現該
    犯罪目的之必要手段、社會生活經驗中該犯罪必然反覆實行
    之常態及社會通念等；在主觀上則視該反覆實行之行為，是
    否出於行為人之單一犯意，並秉持刑罰公平原則、比例原則
    ，予以判斷。而販賣毒品及偽藥之行為，在本質上並不當然
    具有反覆、延續實行之特徵，況依毒品危害防制條例第4 條
    第1 、2 、3 、4 項販賣各級毒品罪，及藥事法第83條第1
    項之販賣偽藥、禁藥罪之犯罪構成要件文義觀之，實無從認
    定立法者本即預定各該犯罪之本質，必有數個同種類行為而
    反覆實行之集合犯行。故販賣毒品罪及販賣偽藥罪，自均非
    集合犯（最高法院99年度臺上字第3998、3149號判決意旨均
    足資參照）。查本件被告先後販賣「威而鋼」偽藥予美商輝
    瑞公司所委派之人員，長達近約5 個月，在時間差距上，可
    以分開，足見被告係基於各別之犯意為之，屬數行為，而非
    接續單一犯意、單一行為之數舉動，在刑法評價上，各具獨
    立性，即不符接續犯、集合犯之要件，自應予以分論併罰，
    公訴意旨認被告係意圖營利，基於販賣偽藥、販賣仿冒商標
    商品之單一犯意，對外販售予不特定人牟利，尚有未洽，附
    此敘明。是被告所犯上開二罪，犯意各別，應予分論併罰。
    又被告前因偽造文書等案件，經本院於95年3 月10日，以95
    年度訴緝字第103 號判處有期徒刑1 年6 月，嗣分別經臺灣
    高等法院臺中分院於95年6 月22日，以95年度上訴字第792
    號，最高法院於95年9 月14日，以95年度臺上字第5083號，
    均判決上訴駁回確定；再經臺灣高等法院臺中分院於96年7
    月16日，以96年度聲減字第732 號裁定減為有期徒刑9 月確
    定，於96年7 月16日執行完畢等情，亦有臺灣高等法院被告
    前案紀錄表、臺灣彰化地方法院檢察署刑案資料查註紀錄表
    附卷可稽，，其於有期徒刑執行完畢後5 年內，故意再犯本
    件有期徒刑以上之各罪，均為累犯，應依刑法第47條第1 項
    之規定，各加重其刑。爰審酌被告意圖不法利益，明知所販
    售之「威而鋼」，均係不知來歷之人所提供之偽藥及仿冒品
    ，其本無藥物或藥品之學識，既未取得相關合格販賣藥物之
    執照，竟於所經營之「美好禮品店」販售牟利，對國民所可
    能造成身體健康之危害，實不可謂不輕，且告訴人美商輝瑞
    公司係經過相當時間並投入大量資金於商品之行銷及藥品成
    份品質之改良，始得使該商標具有代表一定品質之效，任意
    販賣上開偽藥之仿冒商標商品，侵害告訴人美商輝瑞公司之
    權益，枉顧告訴人之商標具有辨識商品來源之功用，因而損
    害商標專用權人之潛在市場利益，有礙公平交易秩序，更損
    及我國之國際形象；惟斟酌被告犯後尚知坦承犯行，及時悔
    悟，所販賣之次數非多，獲利非鉅，雖未能與告訴人達成和
    解，然並非毫無和解之誠意等一切情狀，分別量處如主文所
    示之刑，並定其應執行之刑，以示懲儆。末按，未扣案之仿
    冒「威而鋼」商標之偽藥8 錠、4 錠，分別為被告犯商標法
    第82條所販賣之物，爰依同法第83條規定不問屬於犯人與否
    ，各予以宣告沒收之；至供鑑驗用罄之偽藥1 錠既已滅失，
    自無庸予以宣告沒收。
據上論斷，應依刑事訴訟法第273 條之1 第1 項、第299 條第1
項前段，藥事法第83條第1 項，商標法第82條、第83條，刑法第
11條、第47條第1項、第55條、第51條第5 款，判決如主文。
中    華    民    國   100    年    10    月    13    日
                  刑事第十八庭  法  官  戰諭威
以上正本證明與原本無異。
如不服本判決應於收受判決後10日內向本院提出上訴書狀，並應
敘述具體理由；其未敘述上訴理由者，應於上訴期間屆滿後20日
內向本院補提理由書（均須按他造當事人之人數附繕本）「切勿
逕送上級法院」。
中    華    民    國   100    年    10    月    13    日
                                書記官  許清源
附錄本判決論罪之法條：
藥事法第83條：
明知為偽藥或禁藥，而販賣、供應、調劑、運送、寄藏、牙保、
轉讓或意圖販賣而陳列者，處7 年以下有期徒刑，得併科新臺幣
5 百萬元以下罰金。
犯前項之罪，因而致人於死者，處7 年以上有期徒刑，致重傷者
，處3 年以上12年以下有期徒刑。
因過失犯第1 項之罪者，處2 年以下有期徒刑、拘役或科新臺幣
30萬元以下罰金。
第1 項之未遂犯罰之。
商標法第81條：
未得商標權人或團體商標權人同意，有下列情形之一者，處3 年
以下有期徒刑、拘役或科或併科新臺幣20萬元以下罰金：
一、於同一商品或服務，使用相同之註冊商標或團體商標者。
二、於類似之商品或服務，使用相同之註冊商標或團體商標，有
    致相關消費者混淆誤認之虞者。
三、於同一或類似之商品或服務，使用近似於其註冊商標或團體
    商標之商標，有致相關消費者混淆誤認之虞者。
商標法第82條：
明知為前條商品而販賣、意圖販賣而陳列、輸出或輸入者， 處1
年以下有期徒刑、拘役或科或併科新臺幣5 萬元以下罰金。